懲戒法院判決
111年度清字第8號
移 送機 關  臺北市政府
代  表  人  柯文哲    
代  理  人  李玉玲    
被付懲戒人  許美月      臺北市立南湖高級中學幹事



上列被付懲戒人因懲戒案件，經臺北市政府移送審理，本院判決
如下：
    主  文
許美月申誡。
    事  實
壹、臺北市政府移送意旨：
  一、應受懲戒事實及證據：
      被付懲戒人許美月因有公務員懲戒法第2條第2款所定事由
      ，應受懲戒。謹將被付懲戒人應受懲戒之事實及證據，分
      述如下：
    ㈠案緣銓敘部民國110年12月27日部法一字第1105409327號函
      請各機關學校至「公務員兼職查核平台」進行兼職查核比
      對，發現被付懲戒人有兼任「明美企業社」負責人職務之
      情形(甲證1)。
    ㈡查被付懲戒人係自99年4月19日起調任臺北市立南湖高級中
      學(下稱南湖高中)幹事職務迄今，其於任職期間，在110
      年3月24日設立資本額新臺幣（下同）5萬元之獨資明美企
      業社，並擔任負責人職務；嗣經該校告知其兼職情事已違
      反公務員服務法(下稱服務法)第13條第1項規定後，該企
      業社即於111年1月10日向臺北市政府商業處申請歇業登記
      （下稱系爭登記），經該處於111年1月10日准予登記，經
      查證屬實(甲證2、3)。
    ㈢茲據被付懲戒人於111年1月13日列席南湖高中110學年度第
      2次職員考績委員會之陳述意見略以：
    ⒈被付懲戒人於99年7月間購買本市○○區○○路00○0號0樓建物
      （系爭建物）作為住宅使用，因移送機關所屬都市發展局
      （下稱都發局）於110年2月1日通知被付懲戒人稱：該建
      物坐落之土地使用分區為「科技工業A區（特）」不得作
      為住宅使用，被付懲戒人前向移送機關所屬稅捐稽徵處申
      報作住家使用，並經核定按「住家用稅率」課徵房屋稅，
      涉違反都市計畫法等相關規定等語，乃處被付懲戒人6萬
      元罰鍰，並限1個月內停止違規使用，如未停止違規使用
      ，處30萬元罰鍰，並停止供水、電。
    ⒉被付懲戒人爰於同年3月6日與同社區其他住戶全體共同委
      由案外人金利記帳士事務所，擬各自以住所為商業所在地
      設立商業，辦理設立登記，嗣隨即申請停業登記，且於停
      業1年（110年5月1日至111年4月30日）後，申請歇業登記
      ；以及向該管稅捐稽徵單位代辦申請稅務登記等相關事宜
      ，俾利各該建物繼續作住宅使用。
    ⒊因僅被付懲戒人設籍該址，被付懲戒人乃擔任該企業負責
      人，且該企業社於停業1年後即將辦理歇業，未有實際經
      營及營業收入。於南湖高中人事室主任告知銓敘部之兼職
      查核比對結果後，即於111年1月6日申請歇業登記，同年
      月10日獲核准，被付懲戒人於期間未有實際經營及支領報
      酬（甲證4、5）。
  二、次查服務法第13條第1項規定：「公務員不得經營商業或
      投機事業。……」及同條第4項規定：「公務員違反第1項……
      之規定者，應先予撤職。」另依司法院院解字第4017號解
      釋略以，服務法第13條第4項先予撤職，即係先行停職之
      意，撤職後仍應依法送請懲戒。
  三、復查銓敘部95年6月16日部法一字第0952663187號書函規
      定略以，公務員除依法及代表官股外，不得再擔任民營公
      司之董事或監察人，否則即違反服務法第13條第1項有關
      不得經營商業之規定，以及該部103年4月29日部法一字第
      1033843029號書函規定略以，不得經營商業之範圍除採實
      質認定(實際發生商業行為或違反服務法第13條第1項但書
      規定)外，亦採形式認定(擔任公司負責人、董事、監察人
      職務即成立違法要件)。
  四、又銓敘部104年8月6日部法一字第1044005116號函訂定公
      務員違反服務法第13條有關兼任公司(商號)負責人、董事
      及監察人之8種態樣認定標準及懲處原則，供全國各機關
      一體適用，其中兼職態樣為序號㈤至㈧者，均須移付懲戒；
      又兼職態樣為序號㈤至㈦者，得依個案情節輕重衡酌須否停
      職。
  五、被付懲戒人之兼職態樣經其任職之南湖高中111年1月13日
      召開110學年度第2次職員考績委員會會議，審認係屬態樣
      序號㈤：「兼任停業中公司（商號）負責人、董事及監察
      人」，確有違反服務法第13條第1項之規定，足使民眾對
      公務員有不專心公務、國家公務紀律鬆散之不良觀感，並
      嚴重損害政府信譽，其應受懲戒之事實甚為明確，爰依公
      務員懲戒法第2條第2款及同法第24條第1項但書規定，移
      請貴院審理。另該校審酌其並未實際經營商業之動機，且
      未實際經營及支領報酬，爰暫不予先行停職。
  六、證據(均影本在卷)： 
      甲證1：公務員兼職查核平台查核畫面截圖1份。
      甲證2：經濟部商工登記公示資料網路查詢服務（111年1 
              月7日）截圖1份。
      甲證3：明美企業社111年1月6日商業登記申請書、臺北  
             市商業處111年1月10日北市商二字第1114100411 
              號之准予歇業登記函及商業登記抄本各1份。
      甲證4：111年1月13日南湖高中110學年度第2次職員考績
              委員會會議紀錄及簽到表各1份。
      甲證5：被付懲戒人書面說明資料、臺北市政府都市發展 
              局110年2月1日北市都築字第1103015096號函及 
              安康路社區會議資料各1份。
      甲證6：銓敘部104年8月6日部法一字第1044005116號函  
             （含附件）1份。
      甲證7：被付懲戒人公務人員履歷資料明細表1份。
貳、被付懲戒人答辯意旨略以：
  一、伊於99年7月透過永慶房屋購買系爭建物，僅伊設籍於該
      處，前屋主以住家格局裝修，為住家使用，同其他同社區
      住戶，均因購買時不了解工業宅不得作為住家使用相關規
      定。
  二、被付懲戒人因接獲上開都發局函後，加以社區管理委員會
      為解決住戶居住問題，共同覓金利記帳士事務所於110年3
      月6日為住戶辦理商業登記說明及代理委託事宜，同年月2
      4日代住戶辦理商業登記，於稅籍登記後，即辦理停業，
      被付懲戒人未曾有營業事實。
  三、依據公務員服務法第13條相關法令函釋第3點所示，該條
      第1項「經營商業」應包括實際發生經營行為及商業執照
      之行為在內，該規定立法意旨，在防止公務員利用職權營
      私舞弊有辱官常，被付懲戒人無上述行為，只為辛苦買下
      的房子能繼續居住。爰請本院予以不受懲戒或從輕懲戒之
      處分。
  四、證據(均影本在卷)：
      乙證1：建物所有權狀1份。
      乙證2：戶籍謄本（現戶全戶）1份。
      乙證3：商業登記設立清冊1份。
理  由
一、被付懲戒人自99年4月19日起調任移送機關南湖高中幹事職
    務迄今，任職期間自110年3月24日起擔任明美企業社負責人
    ，同日完成設立登記，同年5月1日停業。案經移送機關依銓
    敘部110年12月27日部法一字第1105409327號函請各機關學
    校至「公務員兼職查核平台」進行兼職查核比對時查獲後，
    該企業社即於111年1月10日向臺北市政府商業處申請歇業登
    記（下稱系爭登記），經該處於111年1月10日准予登記。
二、以上事實，為移送機關所主張本件應付懲戒之移送範圍（見
    本件移送書一㈡、四、111年4月20日準備程序筆錄，本院卷
    第6至7、77頁），亦據被付懲戒人自承，且有被付懲戒人公
    務人員履歷資料明細表、公務員兼職查核平台查核畫面截圖
    、經濟部商工登記公示資料網路查詢服務（111年1月7日）
    截圖、明美企業社111年1月6日商業登記申請書、臺北市商
    業處111年1月10日北市商二字第1114100411號之准予歇業登
    記函及商業登記抄本、111年1月13日南湖高中110學年度第2
    次職員考績委員會會議紀錄及簽到表、許員書面說明資料、
    臺北市政府都市發展局110年2月1日北市都築字第110301509
    6號函及安康路社區會議資料、銓敘部104年8月6日部法一字
    第1044005116號函（含附件）等件影本各1份可稽，其擔任
    明美企業社負責人之行為，堪予認定。被付懲戒人雖辯稱：
    伊於99年7月透過永慶房屋購買系爭建物時，因不了解工業
    宅法令規定，且前屋主以住家格局裝修，乃作為住家使用。
    在接獲上開都發局函後，為解決居家問題，且因僅伊設籍於
    系爭建物，乃與同社區其他住戶，共同委託社區管理委員會
    代覓之上開記帳士事務所於同年月24日辦理商業登記，於稅
    籍登記後，即辦理停業，被付懲戒人未曾有營業事實，僅為
    權宜之計等語。惟如前所述，被付懲戒人所為，已構成違反
    公務員服務法第13條規定。被付懲戒人固自承所為乃為解決
    居家問題之權宜之計，此僅屬其設立明美企業社，擔任負責
    人之動機，惟尚不能因此免除其懲戒責任。
三、核被付懲戒人所為，係違反公務員服務法第13條第1項公務
    員不得經營商業之規定，屬公務員懲戒法第2條第2款非執行
    職務之違法行為。其行為在客觀上，足以使民眾有公務員不
    專心自身業務，公務紀律鬆散之不良觀感，而嚴重損害政府
    之信譽，為維護公務紀律，自有予以懲戒之必要。本件依移
    送機關提供之資料及被付懲戒人之答辯狀，已足認事證明確
    ，爰不經言詞辯論。茲審酌其未有實際經營事實，及公務員
    懲戒法第10條所定各款事項等一切情狀，判決如主文所示之
    懲戒處分。
據上論結，依公務員懲戒法第46條第1項但書、第55條前段、第2
條第2款、第9條第1項第9款，判決如主文。
中    華    民    國   111    年    5     月     4    日
            懲戒法院懲戒法庭第一審第三庭                          審判長法  官  吳謀焰
                                  法  官  吳三龍
                                  法  官  吳光釗  
以上正本證明與原本無異。
如不服本判決，應於送達後20日內，以判決違背法令為理由，向本院提出上訴狀並表明上訴理由（上訴理由應記載原判決所違背之法令及其具體內容、依訴訟資料可認為原判決有違背法令之具體事實）。其未表明上訴理由者，應於提出上訴後20日內向本院補提理由書，如逾期未提出上訴理由書者，本院毋庸再命補正，由本院逕以裁定駁回上訴。                                
中    華    民    國    111   年    5     月    10    日
                                  書記官  嚴君珮